【裁判字號】    95,訴,899
【裁判日期】    950816
【裁判案由】    毒品危害防制條例
【裁判全文】
臺灣彰化地方法院刑事判決               95年度訴字第899號
公  訴  人  臺灣彰化地方法院檢察署檢察官
被      告  戊○○
            丁○○
前列二人共同
選任辯護人  黃勝雄律師
上列被告因違反毒品危害防制條例，經檢察官提起公訴（九十五
年度偵字第二七六四號），本院判決如下：
    主    文
戊○○共同販賣第一級毒品，累犯，處有期徒刑拾年捌月。扣案
之海洛因包（合計淨重拾柒點玖壹公克）均沒收銷燬之，扣
案之諾基亞牌行動電話壹支沒收。
丁○○共同販賣第一級毒品，處有期徒刑拾年貳月。扣案之海洛
因包（合計淨重拾柒點玖壹公克）均沒收銷燬之，扣案之諾
基亞牌行動電話壹支沒收。
    犯罪事實
一、戊○○前於民國八十一年間因違反肅清煙毒條例、麻醉藥品
    管理條例等案件，經本院以八十一年度訴字第三六○號判決
    判處應執行有期徒刑四年確定；復於同年間因竊盜等案件，
    經本院以八十一年度易字第二四八一號判決判處應執行有期
    徒刑一年確定，上揭二案再經本院以裁定定其應執行刑為有
    期徒刑四年八月；復於八十三年間因贓物案件經本院以八十
    三年度易字第二三三八號判決判處有期徒刑二月確定，上開
    各案之有期徒刑先後接續執行，嗣於八十四年二月二十日假
    釋出監並付保護管束；其又於保護管束期間違反肅清煙毒條
    例、麻醉藥品管理條例，而經本院以八十四年度訴緝字第一
    三○號判決判處應執行有期徒刑四年六月確定，前揭假釋則
    遭撤銷，所餘殘刑有期徒刑二年三月七日，與有期徒刑四年
    六月部分接續執行，並於八十八年七月八日假釋並付保護管
    束，保護管束期間又因施用毒品案件而送強制戒治，並再度
    撤銷假釋，所餘殘刑二年十一月二十八日執行至九十三年二
    月二十八日期滿，並於翌日出獄。復於九十三年間，因施用
    毒品案件，經本院以九十三年度易字第一二○三號判決判處
    有期徒刑六月確定，已於九十四年四月十五日易科罰金執行
    完畢（構成累犯）。
二、惟戊○○仍不知悔改，其與丁○○（即戊○○之子，尚無前
    科）二人均明知海洛因業經毒品危害防制條例列為第一級毒
    品管制，依法係不得販賣、持有。詎戊○○、丁○○為圖謀
    厚利，竟基於販賣第一級毒品海洛因之犯意，陸續以000
    0000000號、0000000000號行動電話，與
    丙○○所持用之0000000000號行動電話聯絡，約
    定由戊○○、丁○○向不詳姓名、年籍、住居所之成年人購
    入第一級毒品海洛因後，再販賣予丙○○。警方依法對丙○○所持用之0000000000號行動電話施以監聽，過
    程中得知其等即將於九十五年三月十五日進行毒品交易，乃
    於當日下午派員前往彰化縣金馬路三段四六四巷二六號前之
    空地附近埋伏，此時戊○○、丁○○仍不斷以上述電話與丙○○聯絡，表示其等尚未取得海洛因，正積極與上手聯繫中
    ，並要求丙○○再等一等，及至翌日（三月十六日）凌晨○
    時三十分許，在場埋伏之查緝人員見丙○○出現在前述空地
    附近，乃上前盤查，並在丙○○身上查獲以木盒裝載、準備
    供己施用之海洛因一小包（淨重三點七八公克），及前揭用
    以與戊○○、丁○○聯絡之摩拖羅拉牌行動電話一支（門號
    0000000000號）。此時，丙○○之行動電話響起
    ，查緝員乙○○乃代為接聽，並佯稱為丙○○之朋友，與來
    電之丁○○相約在彰化縣彰化市○○路○段七二六巷二六號
    銀櫃ＫＴＶ前碰面。嗣於同年三月十六日凌晨一時許，戊○○、丁○○駕駛車號BX-3621號自用小客車抵達該處，由丁○○下車準備與丙○○接洽時，為警當場查獲，並在丁○○
    身上，及其與戊○○所乘坐之自用小客車上，查獲蔡書賢甫
    購入準備販賣予丙○○之海洛因三包（合計淨重三十七點九
    一公克，約相當於一兩重）、丁○○所有之諾基亞牌行動電
    話一支（門號0000000000號），及其所有為供施
    用海洛因使用之注射針筒一支等物。
二、案經海岸巡防總局中部地區巡防局移請台灣彰化地方法院檢
    察署檢察官偵查起訴。
    理    由
壹：有關於證據能力部分：
  (一)證人乙○○、丙○○均在本院審理時依法具結後作證，其等
    在本院審理時之證詞均具證據能力。而證人丙○○在九十五
    年三月十六日偵訊時，亦係以證人身分具結後始為陳述，其
    當時之供述並無顯不可信之情形，兼以在本院審理時，被告
    、辯護人就此部分證詞亦有反對詰問之機會，是以證人丙○○在偵訊時之證述內容，依法亦具有證據能力。
  (二)後述所引用之監聽譯文，均係檢察官依法核發通訊監查書後
    ，由司法警察合法監聽之紀錄，屬公務員職務上製作之紀錄
    文書，且無顯不可信之情事，依刑事訴訟法第一百五十九條
    之四第一款之規定，均具有證據能力。
  (三)卷附海洛因鑑定報告，為台灣彰化地方法院檢察署檢察官囑
    託法務部調查局鑑定後所出具之鑑定文書，依刑事訴訟法第
    二百零八條準用第二百零六條之規定，機關鑑定之結果得以
    書面報告為之，是其證據能力自無疑義。
貳：被告戊○○、丁○○之辯解：
  (一)被告戊○○固坦承為警查獲前，曾與證人丙○○所持用門號
    0000000000號之行動電話聯絡，並依約前往銀櫃
      ＫＴＶ等情不諱，但否認即將從事海洛因交易，辯稱：伊
      當天是與證人丙○○聯絡購買茶葉之事，伊要向證人丙○○借錢購買茶葉才約定在該處見面等語。
  (二)被告丁○○固坦承駕車搭載被告戊○○前往銀櫃ＫＴＶ，並
    下車找準備找證人丙○○等情不諱，但否認即將從事海洛因
    交易，辯稱：伊知道證人丙○○有意購買茶葉，當天伊只是
    陪父親即被告戊○○去向證人丙○○借錢而已，並不知道車
    上放置有海洛因云云。
  (三)辯護意旨略以：證人丙○○於偵訊時供稱：「因為外面有人
    向我探詢毒品的價格，所以我就聯絡戊○○、丁○○二人價
    格為何」等語，又依證人丙○○在審理時供稱查獲當晚是要
    借錢給被告戊○○買茶葉等情，足信證人丙○○除了要向被
    告戊○○購買茶葉外，並有意探詢毒品價格，而監聽譯文中
    提及「他是直接的，我只是幫你們聯絡，然後打給他」、「
    不要說算多少，我只是幫你們聯絡而已」、「好啊，我立刻
    幫你們聯絡」、「有啦，他等一下就要來找我」、「是，我
    現在就是找直接的人」、「你直接去找直接的」等語，均足
    證被告等人只是幫證人丙○○聯絡販賣之人，代為探詢毒品
    價格後回報丙○○而已，被告本身並無販賣毒品給證人丙○○之意圖。至查獲之海洛因三包，據被告戊○○證稱已經稀
    釋成三倍，監聽內容也有關於「一變三」之談話，足證查獲
    之海洛因確實已經過稀釋，則以被告戊○○長期施用毒品，
    多次進入監獄，身體已經因吸毒而衰弱不堪等情觀之，其成
    癮甚深，而現場也未查獲電子磅秤，是其辯稱購入之大量毒
    品是要供己施用等情，應為實情。況依警方長期佈線追查之
    結果，發現證人丙○○本身即為販賣毒品之大盤，則其何須
    向被告購買摻有百分之八十以上糖粉之海洛因？益徵被告戊○○持有上述海洛因，確是為供己施用無訛。至卷附之聲紋
    鑑定報告書只能證明被告丁○○有與證人丙○○通話，不能
    證明其有欲販賣海洛因之事實。綜上，應認本案證據不能證
    明被告二人有販賣海洛因之行為，為此請求諭知被告二人無
    罪之判決等語。
：關於認定犯罪事實所憑之證據及理由：
  (一)本案查獲之經過，業據查緝員即證人乙○○於本院審理時具
    結證述詳實，其證稱略以：這個案件是檢察官指揮偵辦有關
    走私毒品集團，證人丙○○是我們監聽的對象，查緝當天下
    午左右，我們執行通訊監察的人員說丙○○當天可能會有毒
    品交易，所以我們將全案報告檢察官後，就開始進行部署，
    交易地點在彰化縣金馬路的一個巷子空地，我們知道丙○○
    在一個友人家中，在那個地點附近，完成部署後，丙○○繼
    續以他的電話聯絡毒品交易事宜，根據他們的對話內容所使
    用的術語，據我們研判是在進行交易毒品，可是我們聽到他
    們交易過程中，賣方毒品還沒有到手上，所以他們要將毒品
    買進來，再賣給丙○○，我們就一直在現場等待，等到晚上
    大約十一點初，監聽人員跟我們說，賣方可能到現場，因為
    賣方我們無法直接監控，所以我派一輛車子過去，當時看見
    一輛車子開走，接著我們看到丙○○從巷子走出來，因為通
    訊監察有時間落差，當時我們判斷他們可能已經交易完畢，
    就直接對丙○○進行盤查…我們檢查所有東西，發現有一個
    魔術盒很可疑，我們用手一推，看到有疑似毒品的東西，但
    我們手一推，盒子就閤起來，打不開了，所以我們在現場僵
    持了半小時，試圖要將盒子打開，丙○○後來同意我們將盒
    子敲碎，我們敲碎之後，發現裡面有毒品，大約四公克左右
    ，這期間丙○○的手機有來電，我將手機拿起來，發現就是
    毒品賣方的電話號碼，我拿起來，對方就說「只剩下二個，
    要拿過來」，我就順他的意思說「要」，陸陸續續對方打電
    話過來，其中一通說「只剩下一個」，後來我問他是否知道
    空地的地點，他說他知道，但是因為我們怕不方便埋伏，所
    以跟他約在附近一家銀櫃ＫＴＶ，這期間我跟對方說我是丙○○的朋友，賣方就順著電話的意思，到達我們約定的地點
    ，對方所指就是丁○○，我請丁○○靠近我們偵查車輛，他
    沒有懷疑就靠近，我們就將丁○○攔住，進行盤查，問他們
    是否有毒品，他回答沒有，丁○○身上有一個黃色的包包，
    我們沒有發現毒品，但我們發現丁○○是從一輛紅色的喜美
    小客車下車，該車停在ＫＴＶ停車場前方，距離我們約二百
    公尺，我們帶丁○○過去，要看他的車子裡面有無毒品，過
    去之後發現車上還有一個人，就是戊○○，他坐在駕駛座旁
    邊，我們喝令他下車，進行盤查，也問戊○○身上有無毒品
    ，要他交出來，他說他只有一些東西，是自己要施用的，從
    他身上的口袋拿出一小包毒品，還有衛生紙，還有一些糖粉
    的殘渣，然後他手指副駕駛座後面的腳踏板那裡，發現一個
    黑色的包包，我們打開後，發現裡面有二包海洛因毒品，合
    計大約四十公克，跟譯文中提到一兩重量差不多，我們就將
    丁○○、戊○○帶回偵訊…一開始丁○○、戊○○說他們在
    賣茶棄，我說茶葉有沒有在車上，他說有，要我們搜搜看，
    我們搜了之後，車上沒有茶葉…我們是很仔細的搜索，我們
    將車子開到比較亮的地方搜索，後來戊○○要求我們帶他去
    車上搜索有無茶葉，可是還是沒有搜到…在電話中跟我對話
    的人，聲音應該是被告丁○○等語。
  (二)證人丙○○於本院審理中作證時坦承0000000000
    號行動電話，是伊為警查獲時所持用之電話，而門號000
    0000000、0000000000號之來電，則為被
    告戊○○、丁○○父子當晚與其聯繫時所持用之電話。經法
    務部調查局針對後述譯文有關門號0000000000、
    0000000000號之通話部分，進行聲紋比對後，研
    判除「三月十五日下午九時四十六分之000000000
    0號」之通話外，其餘通話聲音與被告丁○○之音質相同，
    此有法務部調查局聲紋鑑定報告書在卷可稽（偵查卷第一百
    六十四頁），而被告戊○○於本院審理時則供稱：因為證人
    丙○○要買茶葉，所以細節都交待給被告戊○○與證人丙○○聯絡處理等語，足認下列監聽譯文中，證人丙○○之通話
    對向為被告丁○○無訛。依警方所提出九十五年三月十五日
    之通訊監察譯文，發現證人丙○○所持用之0000000
    000號行動電話，於下午八時三十五分，曾撥打電話給丁○○所持之0000000000號行動電話，證人丙○○
    向被告丁○○稱：「要問他那邊還有沒有」，被告丁○○答
    稱：「有啊，他那裡還有」，此時有一名不詳姓名年籍代號
    Ａ男之男子接過丙○○之電話，向被告丁○○表示「我現在
    就是分不夠，想說看看他那邊有…」，被告丁○○答稱：「
    我用另一支電話打給你」，約二分鐘後，被告丁○○以00
    00000000號電話撥打給證人丙○○稱：「我用別人
    的電話打的…」，證人丙○○稱：「這樣，你說這樣，問問
    看他還有沒有」，證人丁○○稱：「他要多少，我直接跟他
    說啦」，此時Ａ男再度接過丙○○之電話，與被告丁○○討
    論要「一件」或是「幾件」，隨後被告丁○○陸陸續續以0
    000000000號行動電話，與證人丙○○討論要拿多
    少數量，期間證人丙○○之友人偶爾加入討論，表示要拿「
    四個」，被告丁○○誤認為「四錢」，丙○○之友人糾正是
    要「四兩」，被告丁○○表示要馬上連繫，接著被告丁○○
    又陸續打電話向證人丙○○稱其要「直接找上面的，那個更
    好，更便宜」，此後證人丙○○不斷催促被告丁○○快一點
    ，並要求被告丁○○拿到東西就直接過來，被告丁○○答稱
    ：「會啦，我知道」，而證人丙○○稱如果可以，要「五斤
    」。至同日下午十一時二十九分許，被告丁○○又打電話過
    來，此時由查緝員即證人乙○○代為接聽證人丙○○之電話
    ，證人陳志賢佯稱證人丙○○現在沒空接電話，而與被告丁○○相約在銀櫃ＫＴＶ前見面，隨後被告丁○○又來電稱只
    拿到「一個」而已，並表示五分鐘後就到了（相關譯文附於
    海岸巡防總局中部地區巡防局刑事偵查卷宗第五一至六五頁
    ）。至於在該日下午九時四十六分，證人丙○○撥打000
    0000000號行動電話之接聽對象，經聲紋鑑定後雖認
    並非被告丁○○之聲音，但依證人丙○○於偵訊時之陳述，
    此行動電話門話持用人若非被告丁○○，即為被告戊○○，
    是以該通電話為被告戊○○所接聽。而在該次聯絡中，證人
    丙○○向被告戊○○詢問「還沒到哦」，被告戊○○答稱：
    「阿賢出去拿東西，等一下才回來」等語（同上卷宗第六十
    頁），足證在聯繫交易之過程中，被告戊○○也參與其中。
    綜觀上述譯文之內容，與證人乙○○在本院作證時陳述警方
    監聽、埋伏、先後查獲證人丙○○及被告丁○○、戊○○父
    子之經過情節相符，且查緝人員在被告戊○○身上、丁○○
    車上查獲之海洛因三包，經鑑定後合計淨重為三十七點九一
    公克，有法務部調查局鑑定通知書附卷可憑（本院卷第三十
    一頁），核與上述電話連繫過程中被告丁○○最後表示只能
    拿到「一個」（相當於「一兩」）之數量相符，足信被告戊○○、丁○○確係在九十五年三月十五日販入海洛因後，隨
    即前往約定地點找證人丙○○進行毒品交易。
  (三)證人丙○○於九十五年三月十六日，在檢察官訊問時具結證
    稱：譯文中「一件」、「二件」指的是海洛因，一件代表一
    兩或一錢，「一個變三個」是指可稀釋三倍，「二八」是指
    一錢二萬八千元…「茶葉」是指「海洛因」，「板仔」是指
    樣品…當天通話的對象確實是被告戊○○及丁○○二人，因
    為有人向我探詢毒品的價格，所以我就聯絡戊○○、丁○○
    兩人價錢為何等語（偵查卷宗第六五至六六頁），是依此番
    證詞，足認監聽譯文所記載之通話內容，確係在討論毒品交
    易。雖證人丙○○在本院審理時翻異前詞，改稱：當時是伊
    要向被告戊○○買茶葉，但被告戊○○錢不夠要向其借三萬
    元去買茶葉，才會約定見面地點云云，然而證人丙○○對於
    要購買何種品種、等級之茶葉、數量，竟答稱尚不清楚，推
    稱要等被告戊○○買到後再看看合不合適等語，則在此情形
    下，其竟答應要借予對方三萬元，顯與常情相違。而被告戊○○、丁○○雖均表示證人丙○○是要向其等購買茶葉，但
    現場並未查獲任何查茶葉，且被告戊○○供稱購買茶葉之聯
    繫都交待被告丁○○與證人黃朝書接洽，而被告丁○○竟亦
    推稱忘記要賣給證人丙○○何種品種之茶葉，亦與常理不合
    ，且觀諸其等相約之時間在午夜凌晨，電話連繫過程中，證
    人丙○○頻頻催促被告丁○○拿到東西就直接過來等情，倘
    若是單純茶葉買賣而非毒品買賣，又何需如此急切？應認證
    人丙○○在本院審理時所言，乃係迴護被告二人之詞，而被
    告二人之前揭辯解，則係事後卸責之詞，均不可採信。又觀
    諸卷附之監聽譯文內容，證人丙○○只向被告二人表示需要
    「東西」、「茶葉」（指海洛因），惟被告二人最後究係向
    何人拿取毒品，證人丙○○顯然不知情，對話中也幾度討論
    到毒品價格（被告丁○○僅告知找到一個「直接的」上手，
    而證人丙○○因不熟悉品質如何，還要求先拿「板仔」《即
    樣品》過來看看，並詢問價格便宜程度），則以海洛因在市
    場上價值不匪、取得不易之情形下，被告二人透過自己之管
    道取得毒品轉交給證人丙○○，衡情其等應會賺取價差謀利
    ，而非只是代替證人丙○○向特定人士調取或詢問海洛因價
    格而已，辯護意旨以被告等人僅代為詢問毒品交易價格而無
    販賣意圖云云，與常情不符，非可採信。至於警方在被告戊○○身上、丁○○車上所查獲海洛因，其純度高低，與是否
    可作為販賣標的並無直接關聯，且該批海洛因鑑定後之純度
    仍高達百分之十九點七三，在市場上堪認為質優之毒品，辯
    護意旨以被告戊○○自稱其購入後有摻入糖粉加以稀釋等情
    ，即認被告戊○○不可能將稀釋後之海洛因轉賣給證人丙○○云云，亦乏理由。
  (四)觀諸前揭證人乙○○之證詞、監聽譯文內容，與查獲之毒品
    數量相互符合，兼以證人丙○○於查獲當日之偵訊證詞中，
    坦承其在電話中確係與被告二人討論海洛因數量、價格等情
    ，足認被告二人在販入海洛因時，即具有轉賣予證人丙○○
    之意圖，而在交易完成前為警查獲。綜上，本案事證明確，
    被告戊○○、丁○○之犯行均堪認定。
肆：論罪科刑：
  (一)刑法於九十四年二月二日修正公布，並於九十五年七月一日
    開始施行後，有關施行前、後新舊法之適用原則，依最高法
    院九十五年第八次刑事庭會議決議如下：
    新法第二條第一項之規定，係規範行為後法律變更所生新
      舊法律比較適用之準據法，於新法施行後，應適用新法第
      二條第一項之規定，為「從舊從輕」之比較。
    基於罪刑法定原則及法律不溯及既往原則，行為之處罰，
      以行為時之法律有明文規定者為限，必行為時與行為後之
      法律均有處罰之規定，始有新法第二條第一項之適用。
    比較時應就罪刑有關之共犯、未遂犯、想像競合犯、牽連
      犯、連續犯、結合犯，以及累犯加重、自首減輕暨其他法
      定加減原因（如身分加減）與加減例等一切情形，綜其全
      部罪刑之結果而為比較。
    本案被告戊○○、丁○○行為後，刑法關於共犯、累犯、刑
    之減輕、酌減等部分之條文，已有所修正，並自九十五年七
    月一日開始施行。本院依前揭最高法院刑事庭會議之決議，
    就被告二人前述涉及犯行之相關論罪科刑條文綜合比較後，
    認應適用修正前刑法有關共犯、累犯及刑之減輕、酌減等規
    定（新舊法比較情形詳見附表），先予敘明。
  (二)按刑法上所謂販賣行為，不以販入後復行賣出為必要，只要
    以營利為目的，而有販入或賣出二者其一之行為，即足構成
    ，雖未及賣出，仍屬販賣既遂（參照最高法院八十八年度台
    上字第二八二八號判決意旨）。次按刑事上販賣罪之完成，
    與民事上買賣契約之成立，二者之概念尚有不同，刑事上之
    販賣行為，則須以營利為目的，將標的物販入或賣出，有一
    於此，其犯罪行為始為完成（參照最高法院八十八年度台上
    字第三七六０號判決意旨）。復按販賣毒品之所謂販賣行為
    ，係行為人基於營利之目的，而販入或賣出毒品而言。販賣
    毒品者，其主觀上須有營利之意圖，且客觀上有販賣之行為
    ，即足構成，至於實際上是否已經獲利，則非所問（最高法
    院九十三年度台上字第一六五一號刑事判決意旨參見）。被
    告戊○○、丁○○於九十五年三月十五日基於營利之目的，
    向不詳姓名、年籍之人販入海洛因，雖未及販出即為警查獲
    ，依前開最高法院向來所持之見解，仍應論以毒品危害防制
    條例第四條第一項之販賣第一級毒品既遂罪。起訴書誤認被
    告二人所為係未遂犯，尚有未洽，惟起訴事實與本院審理範
    圍相同，僅既、未遂之行為階段認定不同，尚無庸變更起訴
    法條，併予敘明。被告二人販賣第一級毒品前持有第一級毒
    品之低度行為，應為販賣第一級毒品之高度行為所吸收，不
    另論罪。又被告二人就上開犯行，互有犯意之連絡及行為之
    分擔，依修正前刑法第二十八條之規定，皆為共同正犯。再
    查被告戊○○有前揭犯罪事實欄「一」部分所列載之前案紀
    錄，此有台灣高等法院被告全國前案紀錄表在卷可稽，其於
    有期徒刑執行完畢五年內，再犯本件有期徒刑以上之罪，為
    累犯，應依修正前刑法第四十七條之規定，加重其刑。
  (三)查被告二人販賣第一級毒品海洛因予他人施用，固戕害他人
    之身心甚鉅，惟姑念被告丁○○並無任何犯罪之前案紀錄，
    對重典之認識不夠深切，被告戊○○雖有多次施用毒品之前
    案紀錄，但尚查無販賣、意圖販賣而持有毒品等前科素行，
    且被告戊○○身體患有多項疾病（參見卷附行政院衛生署彰
    化醫院診斷證明書），在羈押期間一度有生命危險，而經台
    灣彰化看守所建請本院裁定准予保外就醫（參照台灣彰化看
    守所九十五年七月二十日彰所衛字第○九五一三○○一一九
    號函文），兼以被告二人係在證人丙○○積極請託下，始基
    於營利之意圖，向上手販入海洛因，此外尚查無其他販賣毒
    品之實據，是倘不論其情節輕重，而一律論處本罪之法定本
    刑死刑或無期徒刑，則自屬猶嫌過重，即就全部犯罪情節觀
    之，乃屬法重而情輕，是自客觀以言，即尚有可憫恕之處，
    爰依修正前刑法第五十九條之規定減輕其刑，並依修正前規
    定就法定刑死刑減為無期徒刑或十五年以下十二年以上有期
    徒刑，無期徒刑則減為七年以上有期徒刑，至法定罰金刑部
    分，則就最高度減輕其刑。
  (四)本院審酌被告二人之素行、生活狀況、智識程度，及其等販
    賣第一級毒品海洛因，使人沉迷於毒癮，無法自拔，輕則戕
    害身心，重則引發各種犯罪，實為多種犯罪之源頭，對社會
    治安有相當程度影響所生之危害，惟念其販入海洛因未及賣
    出即為警查獲之情節、數量，及尚無任何犯罪所得，與其等
    犯罪後之態度等一切情狀，各量處如主文所示之刑，以示儆
    懲。起訴書雖對於被告二人具體求處有期徒刑十二年，但起
    訴意旨誤認被告二人所犯為未遂犯，且未慮及前揭情堪憫恕
    之情節，本院認前揭求刑尚屬過高，併予敘明。
  (五)沒收部分：
  在被告戊○○身上、被告二人坐車上查獲之海洛因三包（合
    計淨重三十七點九一公克），係被告二人準備販賣予證人丙○○之物，應依毒品危害防制條例第十八條第一項前段之規
    定宣告沒收銷燬之。至於在證人丙○○身上查獲之海洛因一
    包（淨重三點七八公克），數量甚微，以證人丙○○本身有
    施用海洛因之情況（參照卷附「中山大學附設醫院藥物濫用
    檢測中心檢驗報告」及「姓名對照表」，分別附於偵卷第一
    一三頁，及警卷第三二頁），及其在與被告二人碰面交易前
    即已放置在自己身上等情觀之，應認該包海洛因係證人丙○○所有準備供己施用之毒品，尚無法證明此部分係向被告二
    人購入之海洛因，爰不予宣告沒收。
  按毒品危害防制條例第十九條規定：「犯第四條至第九條、
    第十二條、第十三條或第十四條第一項、第二項之罪者，其
    供犯罪所用或因犯罪所得之財物，均沒收之，如全部或一部
    不能沒收時，追徵其價額或以其財產抵償之」。該條項並無
    如同條例第十八條第一項所定「不問屬於犯人所有與否，沒
    收之」之明文，故應屬相對沒收主義之立法，其應沒收之物
    ，應以屬被告所有者為限（最高法院九十三年度台上字第四
    六二號判決參照）。本案查緝人員在被告戊○○身上查獲之
    諾基亞牌行動電話一支（不含其內安裝之門號000000
    0000號），係被告丁○○所有，業據其於偵訊時供明在
    卷，且係用以聯絡販賣海洛因之物，爰依法宣告沒收【至該
    具行動電話內之ＳＩＭ晶片卡，按依國內電信公司一般定型
    化契約之約定，該晶片卡之所有權乃係屬電信公司所有，申
    請人僅因承租門號而取得晶片卡使用權，此晶片卡非被告所
    有，自不在宣告沒收範圍內】。本件未扣案而供聯絡販毒使
    用之行動電話一支（門號為0000000000號），據
    被告丁○○於偵訊時供稱乃為其表哥「甲○○」所有，並無
    證據足認為被告二人所有之物，依前揭說明，爰不予宣沒收
    。
  此外，在證人丙○○身上查獲之摩拖羅拉牌行動電話一支、
    現金五萬元，並無法證明為被告二人所有，另在被告戊○○
    身上查獲之注射針筒一支，亦與法證明與被告二人販賣海洛
    因之犯行有何關聯，是均無從宣告沒收，併予敘明。
據上論斷，應依刑事訴訟法第二百九十九條第一項前段，毒品危
害防制條例第四條第一項、第十八條第一項前段、第十九條第一
項，刑法第十一條前段、第二條第一項前段、（修正前）第二十
八條、（修正前）第四十七條、（修正前）第五十九條，判決如
主文。
本案經檢察官洪英丰到庭執行職務。
中    華    民    國  九十五  年    八    月  十六    日
                  刑事第二庭    審判長法  官  許旭聖
                                      法  官  胡宜如
                                      法  官  黃玉齡
以上正本證明與原本無異。
如不服本判決，應於判決送達後10日內，向本院提出上訴狀（ 須
附繕本 ）。
中    華    民    國    95    年    8     月    16    日
                                      書記官  林怡吟
附錄本案論罪科刑法條全文：
毒品危害防制條例第4條
製造、運輸、販賣第一級毒品者，處死刑或無期徒刑；處無期
  徒刑者，得併科新臺幣1千萬元以下罰金。
製造、運輸、販賣第二級毒品者，處無期徒刑或7年以上有期
  徒刑，得併科新臺幣7百萬元以下罰金。
製造、運輸、販賣第三級毒品者，處5年以上有期徒刑，得併
  科新臺幣5百萬元以下罰金。
製造、運輸、販賣第四級毒品者，處3年以上10年以下有期徒
  刑，得併科新臺幣3百萬元以下罰金。
製造、運輸、販賣專供製造或施用毒品之器具者，處1年以上7
  年以下有期徒刑，得併科新臺幣1百萬元以下罰金。
前五項之未遂犯罰之。
附表：
┌──┬─────┬─────────────────────────┐
│編號│修正事項  │         新、舊法之比較適用                       │
├──┼─────┼─────────────────────────┤
│ 1  │共同正犯  │刑法第二十八條有關共同正犯之規定，僅作文字修正，對│
│    │          │於狹義共同正犯（指有犯意聯絡及行為分擔之數行為人）│
│    │          │之認定，不生任何影響，依刑法第二條第一項前段之規定│
│    │          │，應適用舊法之規定。                              │
├──┼─────┼─────────────────────────┤
│ 2  │累犯      │刑法第四十七條原規定：「受有期徒刑之執行完畢，或受│
│    │          │無期徒刑或有期徒刑之執行而赦免後，五年以內再犯有期│
│    │          │徒刑以上之罪者，為累犯，加重本刑至二分之一。」，修│
│    │          │正後第四十七條第一項規定：「受徒刑之執行完畢，或一│
│    │          │部之執行而赦免後，五年以內故意再犯有期徒刑以上之罪│
│    │          │者，為累犯，加重本刑至二分之一」。被告本案所犯係故│
│    │          │意為之，其修正前後結果並無不同，依新法第二條第一項│
│    │          │前段規定，仍應適用修正前之規定。                  │
├──┼─────┼─────────────────────────┤
│ 3  │刑之酌減  │刑法第五十九條原規定：「犯罪之情狀可憫恕者，得酌量│
│    │          │減輕其刑」，修正後第五十九條規定：「犯罪之情狀顯可│
│    │          │憫恕，認科以最低刑仍嫌過重者，得酌量減輕其刑」。觀│
│    │          │諸該條修正理由，修正目的係為強調「可憫恕情狀較為明│
│    │          │顯」之要件，以防止刑之酌減遭濫用，且將實務上向來所│
│    │          │持「認縱予宣告法定最低刑度猶嫌過重」之見解，使其明│
│    │          │文化。綜合比較修正前、後之條文，此部分修正後之規定│
│    │          │並未較有利於行為人，依刑法第二條第一項前段之規定，│
│    │          │自應適用修正前刑法第五十九條之規定。              │
├──┼─────┼─────────────────────────┤
│ 4  │死刑之減輕│修正前刑法第六十四條規定：「死刑減輕者，為無期徒刑│
│    │          │，或為十五年以下十二年以上有期徒刑」，修正後第六十│
│    │          │四條規定：「死刑減輕者，為無期徒刑」，經比較修正前│
│    │          │、後之規定，應以修正前之規定較有利於行為人，依刑法│
│    │          │第二條第一項前段之規定，自應適用修正前第六十四條之│
│    │          │規定。                                            │
├──┼─────┼─────────────────────────┤
│ 5  │無期徒刑之│修正前第六十五條規定：「無期徒刑減輕者，為二十年以│
│    │減輕      │下十五年以上有期徒刑」，修正後第六十五條規定：「無│
│    │          │期徒刑減輕者，為七年以上有期徒刑」，經比較修正前、│
│    │          │後之規定，應以修正前之規定較有利於行為人，依刑法第│
│    │          │二條第一項前段之規定，自應適用修正前第六十五條之規│
│    │          │定。                                              │
├──┼─────┼─────────────────────────┤
│ 6  │罰金之減輕│刑法修正前對罰金之減輕並未規定，乃因修正前刑法第三│
│    │          │十三條規定罰金為一元以上，倘減輕之，即可能造成不滿│
│    │          │一元之零數，惟修正後刑法第三十三條已明定罰金為新台│
│    │          │幣一千元以上，當不致因減輕其最低度刑，而產生不滿一│
│    │          │元之零數，是以修正後第六十七條規定罰金之加減，其最│
│    │          │高及最低度刑同加減之。比較修正前、後之規定，應以修│
│    │          │正前之規定較有利於行為人，依刑法第二條第一項前段之│
│    │          │規定，自應適用修正前之規定。                      │
├──┴─────┴─────────────────────────┤
│ 綜合比較之結果，應適用修正前刑法之相關規定。                       │
└──────────────────────────────────┘


司法院資訊處製作；財團法人民間司法改革基金會備份。
